【裁判字號】    89,易,4054
【裁判日期】    900216
【裁判案由】    竊盜
【裁判全文】
臺灣板橋地方法院刑事判決                        八十九年度易字第四０五四號
    公  訴  人  臺灣板橋地方法院檢察署檢察官
    被      告  甲○○
右列被告因竊盜案件，經檢察官提起公訴（八十九年度偵緝字第二九四號），本院判
決如左：
    主  文
甲○○無罪。
    理  由
一、公訴意旨略以：被告甲○○於民國（下同）八十五年十一月下旬，至臺北縣新莊
    市○○路四九七巷二九號之連承塑膠有限公司（以下稱連承公司）營業處所，向
    友人丙○○商借支票週轉。丙○○簽發完成如附表所示之三紙支票後，於尚未交
    付甲○○前，因其夫毛念椿不同意借票予甲○○，丙○○遂向甲○○表示無法借
    票，並當場將該三紙支票收藏於上開營業處所抽屜內，詎甲○○基於為自己不法
    所有之意圖，趁丙○○不注意時，竊取上開支票三紙供己使用。嗣丙○○發覺後
    要求甲○○返還支票，然甲○○並未返還，且已兌現如附表編號一所示之支票，
    丙○○遂急忙掛失止付其餘二紙支票，並提出告訴，因認被告涉犯刑法第三百二
    十條第一項之竊盜罪嫌等語。
二、按犯罪事實應依證據認定，無證據不得推定其犯罪事實，刑事訴訟法第一百五十
    四條定有明文，又認定不利於被告之事實，須依積極證據，苟積極證據不足為不
    利於被告事實之認定時，即應為有利於被告之認定，更不必有何有利之證據，復
    按告訴人之告訴，係以使被告受刑事訴追為目的，是其陳述是否與事實相符，仍
    應調查其他證據以資審認，最高法院著有三十年上字第八一六號及五十二年臺上
    字第一三００號判例甚明。本件公訴人認被告甲○○涉有本件竊盜犯行，無非係
    以告訴人連承公司之代表人丙○○於警訊及偵訊中指訴歷歷，並以如附表編號二
    、三所示二紙支票之民事裁定資為論據。訊據被告甲○○於檢察官偵訊及本院審
    理時，均堅決否認有被訴之竊盜犯行，辯稱：伊沒有偷這三張支票，是向丙○○
    借的，三張票是一起借的，伊都有背書，如果告訴人不同意，怎麼會讓第一張兌
    現，且伊於借票時有開三張本票作為擔保，如果是竊取就不需要開本票等語。
三、經查告訴人連承公司之代表人丙○○經本院合法傳喚雖未到庭陳述，然其於警訊
    及檢察官偵訊時皆指述被告甲○○於八十五年十一月下旬之某日，前來連承公司
    向其商借如附表所示三紙支票未果，即行下手竊取云云。惟附表編號二、三所示
    之二紙支票背面均有被告甲○○之背書，經告訴人連承公司之代表人丙○○以置
    於辦公室內被竊為由，於八十六年一月二十四日辦妥掛失止付，嗣由乙○○於八
    十六年五月十五日提示而遭退票等情，業經本院核閱卷附（附於八十六年度偵字
    第一五三九三號偵查卷第六頁至第十七頁）之支票（正、背面）、退票理由單、
    票據掛失止付通知書、遺失票據申報書及掛失止付票據提示人資料查報表（均影
    本）各二份屬實，足見被告辯稱有於支票上背書乙節，尚非虛捏之詞。次查丙○○於檢察官偵訊時供稱：（何時發現支票失竊？）伊隔了好幾天才發現票不見了
    ，有一張已被領走，另外二張伊就趕快掛失，被領走的是八十六年一月二十日那
    張，伊同時於八十六年一月二十二日即到南投找甲○○要回支票，他說已經轉給
    別人云云（見八十六年度偵字第一一六八五號偵查卷第三十頁正面）。是以附表
    所示之三紙支票自八十五年十一月下旬由丙○○簽發完成，迄八十六年一月二十
    四日掛失止付，丙○○若於隔數日後即發現支票遺失，為何遲至時隔二月，復在
    附表編號一所示之支票經提示兌現，且亦明知附表編號二、三之支票業由被告甲○○轉讓於他人之後，始辦理掛失止付？足見告訴人連承公司之代表人丙○○之
    上開指訴，顯悖於常情。再查證人乙○○於本院審理時到庭具結證稱：八十五年
    十一月二十日，在苗栗市○○路一一七四號伊上班處所，被告拿本案三張支票來
    調現，總共給他二十萬元，伊有在拿票後隔天晚上十點多打電話向丙○○求證支
    票是否是她開的，丙○○有說支票是她開的，她有同意伊第一張四萬八千六百五
    十元支票兌現，她有要伊其他二張暫時不要提示，因為她與被告間有財務糾紛，
    但伊後來還是把它提示等語（見九十年二月二日審判筆錄）。據此，丙○○於證
    人乙○○以電話確認時，當無不知被告已將附表所示之三紙支票交予證人乙○○
    之理，竟未向證人表明該三紙支票係遭被告竊取等情事，甚而同意證人提示兌現
    附表編號一所示之支票，並要求暫緩提示編號二、三之二紙支票，本院認證人乙○○之證詞，核與附表所示支票之兌現及掛失止付等情節相符，且適足以解釋前
    揭本院認為丙○○指訴中諸多不合情理之處，自堪以採信。綜之，本件尚難僅憑
    告訴人連承公司之代表人丙○○片面且悖於常情之指訴，與如附表所示之支票，
    遂逕謂被告有公訴意旨所指之竊盜犯行，被告甲○○堅詞否認有被訴之竊盜犯行
    ，尚非屬虛捏卸責之詞，應堪予採信。此外，本件復查無其他積極證據足資證明
    被告甲○○確有被訴之竊盜犯行，揆諸前開法條規定及判例之意旨，應屬不能證
    明被告犯罪，故應由本院為無罪之諭知。
據上論斷，應依刑事訴訟法第三百零一條第一項前段，判決如主文。
本件經檢察官高俊申到庭執行職務
中      華      民      國      九十      年      二    月      十六    日
    臺灣板橋地方法院刑事第三庭
                                      法  官    陳志揚
右正本證明與原本無異。
如不服本判決，應於判決送達後十日內向本院提出上訴狀 (應附繕本) ，上訴於
臺灣高等法院。
                                      書記官    陳慶樹
中      華      民      國      九十      年    三    月  一    日
附表：
┌──┬─────┬─────┬────┬────┬──────────┐
│編號│支票號碼  │票載金額  │發票日期│發票人  │付       款      人│
├──┼─────┼─────┼────┼────┼──────────┤
│一  │EU0000000 │四萬八千六│86.01.20│連承公司│彰化商業銀行南新莊分│
│    │          │百五十元  │        │丙○○  │行                  │
├──┼─────┼─────┼────┼────┼──────────┤
│二  │EU0000000 │七萬三千五│86.01.25│同右    │同右                │
│    │          │百元      │        │        │                    │
├──┼─────┼─────┼────┼────┼──────────┤
│三  │EU0000000 │五萬九千二│86.01.28│同右    │同右                │
│    │          │百三十元  │        │        │                    │
└──┴─────┴─────┴────┴────┴──────────┘


司法院資訊處製作；財團法人民間司法改革基金會備份。
